【裁判字號】    91,簡上,303
【裁判日期】    921223
【裁判案由】    確認本票債權不存在
【裁判全文】
臺灣臺北地方法院民事裁定                          九十一年簡上字第三○三號
    上  訴  人     太設企業股份有限公司台北分公司
    法定代理人     乙○○
    訴訟代理人     黃文祥律師
右上訴人與被上訴人皇爵通運股份有限公司、甲○○、丙○○間確認本票債權不存在
事件，上訴人對於九十二年十月十六日本院第二審判決提起上訴，本院裁定如左：
    主      文
上訴駁回。
第三審上訴費用由上訴人負擔。
    理      由
一、按民事訴訟法第四百三十六條之二第一項對於簡易訴訟程序之第二審裁判，其上
    訴利益逾民事訴訟法第四百六十六條所定之額數者，當事人僅得以其適用法規顯
    有錯誤為理由，逕向最高法院提起上訴。對於簡易訴訟程序之第二審裁判，提起
    第三審上訴，須經原裁判法院之許可。前項許可，以訴訟事件所涉及之法律見解
    具有原則上之重要性者為限。所謂「原則上之重要性」，係指該訴訟事件所涉及
    之法律問題意義重大，而有加以闡釋之必要者而言（民事訴訟法修正說明）。因
    此，倘上訴之理由非屬訟爭之法律問題，或不具原則上之重要性，尚不得上訴第
    三審。
二、本件上訴人提起上訴無非係以本院九十一年度簡上字第三０三號判決，有誤將舉
    證責任倒置於上訴人因與最高法院六十四年台上字第一五四０號判例相背之違法
    ；同時併有取捨證據、認定事實違證據法則及經驗法則之違失，因而提起第三審
    之上訴。
三、按所謂適用法規顯有錯誤，係指原第二審判決就其取捨證據所確定之事實適用法
    規顯有錯誤而言，不包括認定事實不當及判決理由不備之情形在內（參照最高法
    院九十一年度台簡抗字第五二號、九十一年度簡上字第一號、八十八年度台簡上
    字第三二號、八十五年度台簡上字第七八號裁定）。經查本院九十一年度簡上字
    第三０三號判決理由內，明確載明本件上訴人與被上訴人間係屬票據之前後手，
    同時被上訴人又主張票據原因關係之抗辯，因而本件消極確認之訴，應由被上訴
    人先負舉證證明票據原因關係存在之事實，同時逐一檢討證人證詞及確認書之性
    質，並敘明法院判斷之依據，核無所謂適用法規顯有錯誤之情事。次查票據債務
    人本得以其自己與執票人間所存抗辯事由，對抗執票人（票據法第十三條反面解
    釋，最高法院七十三年台上字第四三六四號判例參照），從而本院九十一年度簡
    上字第三０三號確認本票債權不存在之訴，認為應由主張系爭本票債權及其原因
    關係存在上訴人負舉證證明之責，並無不當；揆諸首開說明亦可知，本件上訴理
    由尚不具「原則上之重要性」，依法自不得許可。
四、據上論結，本件上訴應不予許可，依民事訴訟法第四百三十六條之四第二項、第
    九十條、第七十八條，裁定如主文。
中      華      民      國    九十二    年     十二     月    二十三    日
                                   民事第四庭審判長法  官   盧彥如
                                                   法  官   洪于智
                                                   法  官   洪遠亮
正本係照原本作成
如對本裁定抗告須於裁定送達後十日內向本院提出抗告狀，並繳納抗告費新臺幣一千
元
中      華      民      國    九十二    年     十二     月    二十四   日
                                                  書記官 柯金珠


司法院資訊處製作；財團法人民間司法改革基金會備份。
